【裁判字號】    89,交易,357
【裁判日期】    900112
【裁判案由】    過失傷害
【裁判全文】
臺灣嘉義地方法院刑事判決                   八十九年度交易字第三五七號
    公  訴  人  臺灣嘉義地方法院檢察署檢察官
    被      告  甲○○
右列被告因過失傷害案件，經檢察官提起公訴（八十九年度偵字第五二二八號），本
院判決如左：
    主  文
甲○○因過失傷害人，處有期徒刑伍月，如易科罰金，以佰元折算壹日。
    事  實
一、甲○○於民國八十九年七月三十一日下午四時五十分許，駕駛車牌號碼ＲＸ─三
    二四三號自用小貨車，沿台一線公路由南往北方向行駛，途經該公路北上二七二
    點一公里處時，理應注意行車速度，應依標誌之規定；又汽車超車時，應顯示左
    方向燈並於前車左側保持半公尺以上之間隔超過；且除準備停車或臨時停車外，
    不得駛出路面邊緣；而依當時日間、直路、路面乾燥、無缺陷、無障礙物、視距
    良好等情，又無不能注意之情事，竟疏未注意，仍以時速高達六十公里之速度跨
    越快、慢車道行駛，又欲自右側慢車道準備超越同向已完成迴轉由乙○所騎乘車
    牌號碼ＺＵＰ－五七八號之重型機車（起訴書誤植為ＺＰＵ－五七八號），而不
    慎擦撞上開由乙○所騎乘之機車右把手，致乙○人車倒地，因此而受有頭部外傷
    併顱內出血之傷害。甲○○於肇事後，即打電話報警，於警方尚未知悉何人肇事
    前，向警方自首其為肇事之人而為警查獲，並而接受本件裁判。
二、案經乙○訴由臺灣嘉義地方法院檢察署檢察官偵查起訴。
    理  由
一、訊據被告甲○○固坦承於右揭時、地超速行駛肇事致被害人乙○受傷之事實，惟
    矢口否認有何過失傷害之犯行，辯稱：伊在十公尺前即有按喇叭，係被害人乙○
    在快車道行駛四、五十公尺後始轉向右車道云云。然查：
（一）右揭事實，業據被害人乙○之子丙○○於警訊、偵查中及本院審理時指述綦詳
      ，並有道路交通事故調查報告表乙份及事故現場照片四幀在卷可資佐證，而被
      害人乙○因撞擊致受有前揭事實欄所載傷害之事實，亦有診斷證明書一紙在卷
      可憑。
（二）第查，依卷附道路交通事故調查報告表所示，被害人乙○於遭被告撞擊後之刮
      點痕起點距安全島缺口處有四三、五公尺，是被害人應係已完成迴轉而正常行
      駛於車道上且與被告所駕之上開自用小貨車係保持前、後車之關係無疑；又被
      告自承當時係自右側閃避被害人，再徵諸上開卷附報告表及照片所示，被告肇
      事後之停車位置，係跨越快、慢車道上，顯見被告當時係跨越快、慢車道行駛
      無訛；而依上揭報告表，被告當時所行駛之該路段路面寬度為七、二公尺，復
      參諸被告於警訊中供述：「當時我鳴喇叭示警，並閃避，未做緊急煞車」（見
      警卷第二頁正面）等語，衡情以一般自用小貨車之寬度為一公尺餘，肇事路段
      之路面寬度為七、二公尺，被告竟捨採取煞車、減速慢行並向道路左方閃避被
      害人之方式不為，反向右跨越快、慢車道行駛，足見被告當時係欲自右側超越
      被害人所騎乘之上開機車而未保持安全間隔以致擦撞被害人機車之右手把乙情
      ，應堪認定；是被告辯稱伊在十公尺前即有按喇叭，係被害人在快車道行駛四
      、五十公尺後始轉向右車道云云，尚難採信。
（三）按行車速度，應依標誌之規定；又汽車超車時，應顯示左方向燈並於前車左側
      保持半公尺以上之間隔超過；且除準備停車或臨時停車外，不得駛出路面邊緣
      ，道路交通安全規則第九十三條、第一百零一條第五款、第九十七條第四款分
      別定有明文，被告甲○○駕車自應注意上述道路交通安全規定；且依卷附道路
      交通事故調查報告表所載，本件肇事當時係日間、直路、路面乾燥、無缺陷、
      無障礙物、視距良好，則被告並無不能注意或有何準備停車或臨時停車之情事
      ，詎仍疏未注意，仍以時速高達六十公里之速度跨越快、慢車道行駛，又欲自
      右側慢車道準備超越同向已完成迴轉由被害人所騎乘之機車，足見被告於本件
      車禍確有違反上述交通安全規則至明，即本件車禍經送請臺灣省嘉雲區車輛行
      車事故鑑定委員會鑑定結果，亦同此見解，有該委員會八十九年十一月十五日
      嘉鑑字第八九○九一七號鑑定意見書一份附卷可參，是被告有上開過失行為，
      至為明確，又被害人係因本件車禍而受傷，其與被告之過失行為間有相當因果
      關係。從而，本件事證明證，被告過失傷害犯行洵堪認定。
二、核被告甲○○所為，係犯刑法第二百八十四條第一項前段之過失傷害罪。被告於
    肇事後，即打電話報警，於警方尚未知悉何人肇事前，向警方自首其為肇事之人
    而為警查獲，並而接受本件裁判，有卷附之道路交通事故調查報告表可憑，其對
    於未發覺之犯罪自首而接受裁判，應依刑法第六十二條前段自首之規定減輕其刑
    。爰審酌被告對於本件車禍所生之危害、肇事後之態度、及迄今尚未與被害人達
    成民事和解等一切情狀，量處如主文所示之刑，並諭知易科罰金之折算標準，以
    示懲儆。
據上論斷，應依刑事訴訟法第二百九十九條第一項前段，刑法第二百八十四條第一項
前段、第六十二條前段、第四十一條，罰金罰鍰提高標準條例第一條前段、第二條，
判決如主文。
本案經檢察官林俊良到庭執行職務。
中      華      民      國    九十      年      一      月     十二     日
                                臺灣嘉義地方法院刑事第一庭
                                        法  官  黃  仁  勇
右正本證明與原本無異。
如不服本判決，應於判決送達後十日內向本院提出上訴狀( 應附繕本 )。
中      華      民      國    九十      年      一      月     十五     日
                                        書記官  呂  權  芳
附錄本案論罪科刑法條：
第二百八十四條第一項前段：
因過失傷害人者，處六月以下有期徒刑、拘役或五百元以下罰金。


司法院資訊處製作；財團法人民間司法改革基金會備份。
